【裁判字號】    90,易,347
【裁判日期】    901008
【裁判案由】    違反商標法
【裁判全文】
臺灣宜蘭地方法院刑事判決                            九十年度易字第三四七號
    公  訴  人  臺灣宜蘭地方法院檢察署檢察官
    被      告  甲○○
右列被告因違反商標法案件，經檢察官提起公訴（八十九年度偵字第三五二三號），
本院判決如左：
    主  文
甲○○連續明知為意圖欺騙他人，於同一商品，使用相同於他人註冊商標之圖樣之商
品而販賣，處有期徒刑伍月，如易科罰金，以參佰元折算壹日。扣案之長袖襯衫、Ｔ
恤及夾克共計壹佰肆拾件均沒收。
    事  實
一、甲○○係宜蘭縣羅東鎮○○路七十二號華美百貨行之負責人，明知「ＰＥＮＧＵ
    ＩＮ（企鵝圖）」（樣式詳如附件一）、「ＧｒａｎｄＳｌａｍ」、「ＭＵＮＳ
    ＩＮＧＷＥＡＲ」商標圖樣，均係日商東洋紡績株式會社在我國註冊登記享有商
    標專用權且均在商標專用期間內，分別指定使用於男用內衣及睡衣針織衣服運動
    服及便服等衣服類及鈕釦、拉鍊、扣條類之商品上，未經該商標專用權人之同意
    或授權，不得於同一商品或類似商品，使用相同或近似於前述商標圖樣，竟基於
    概括之犯意，於八十九年七月間某日，明知年籍不詳之成年男子葉福利所出售之
    長袖襯衫、Ｔ恤及夾克（包括衣服及鈕釦上）均係仿冒前述商標圖樣之商品，向
    葉福利購入上開仿冒商標之長袖襯衫、Ｔ恤及夾克之商品後，在其經營之華美百
    貨行，連續販售給不特定之顧客。嗣於八十九年十一月二十三日十三時三十分許
    ，在上址為警查獲，並扣得上開仿冒商標之長袖襯衫、Ｔ恤及夾克共計一百四十
    件（仿冒之商標圖樣、註冊號數、數量，詳如附件二）。
二、案經日商東洋紡績株式會社訴請宜蘭縣警察局羅東分局報告臺灣宜蘭地方法院檢
    察署檢察官偵查起訴。
    理  由
一、訊據被告甲○○固不否認自其經營之華美百貨行扣得前述仿冒商品之事實，然矢
    口否認涉有違反商標法之犯行，辯稱：我並沒有製作仿冒品商標，只是單純向葉
    福利購買來賣的，我確實不知道那是仿冒品，價錢也不是差很多，葉福利以前也
    在滿心公司當業務員，我在十幾年前就和滿心公司往來，在七、八年前就有透過
    葉先生向滿心公司購入企鵝牌的衣服，有時候他們有庫存品，我以為是庫存品比
較便宜，我現在還有向滿心公司進貨云云。經查：ＰＥＮＧＵＩＮ（企鵝圖）」
    （樣式詳如附件一）、「ＧｒａｎｄＳｌａｍ」、「ＭＵＮＳＩＮＧＷＥＡＲ」
    商標圖樣（註冊號數第七二九四七號、第三二一八六三號、第三一七五九一號、
    第四三二三三八號、第四三二三四０號），係告訴人日商東洋紡績株式會社（以
    下簡稱東洋會社）在我國註冊登記享有商標專用權，使用於男用內衣及睡衣針織
    衣服運動服及便服等衣服類及鈕釦、拉鍊、扣條類之商品，且均在商標專用期間
    內，此有經濟部中央標準局商標註冊證影本五份在卷可憑，而扣案之長袖襯衫、
    Ｔ恤及夾克共計一百四十件（八十九年度保管字第一四三０號，誤載為共計一百
    二十六件），均係仿冒告訴人東洋會社前述商標之商品（仿冒之商標圖樣、註冊
    號數、數量，詳如附件二），亦經告訴人指訴甚詳，並有仿冒商品與真品之相片
    可資對照在卷可參。
二、至被告辯稱係向曾在滿心公司擔任業務員之葉福利所購入，不知為仿冒商品云云
    ，惟查：經本院函查滿心企業股份有限公司（以下稱滿心公司），該公司回函表
    示：未曾雇用葉福利之人，而被告曾於八十四、八十五年間向該公司購入企鵝牌
    服飾，每件批發價格當時至少需二千五百元至三、四千元不等，此有滿心公司之
    陳報狀及所附與被告往來之出貨單及對帳單資料在卷可參，是被告辯稱葉福利係
    滿心公司之業務員云云，顯屬虛偽。參酌本案八十九年查獲時，真品之市售價格
    ，夾克係新台幣（下同）九千二百元，上衣係六千元，售予國內之批發價係以定
    價五點八折計算，即夾克每件約五千三百餘元，上衣每件約三千五百元，此有告
    訴人提出之對帳單及發票附卷可參，與被告自稱向葉福利以夾克每件二千五百元
    、長袖襯衫每件一千二百元購得之價格，相差甚鉅，被告本身係經營百貨服飾店
    之人，又曾於八十四、八十五年間向滿心公司購入企鵝牌服飾，對於告訴人商品
    之價格應具有相當之認識，衡諸常情，豈會無法分辨真品與仿冒品之差異，其顯
    然明知購入之夾克、襯衫等係屬仿冒商品，所辯不知為仿冒品云云，要屬事後卸
    責之詞，不足採信。另被告要求傳訊證人張淑英以證明葉福利生前係在滿心公司
    工作云云，參照前述說明，已無傳訊之必要，併此敘明。
三、核被告所為，係犯商標法第六十三條明知為仿冒他人註冊商標圖樣之商品而販賣
    罪名。被告多次販賣仿冒商品行為，係時間緊接、手法相同、觸犯構成要件相同
    之罪名，顯係基於概括犯意為之，應依連續犯規定論以一罪並加重其刑。爰審酌
    被告販賣仿冒商品對於告訴人之經濟利益、公司商譽之損害及造成消費大眾對於
    商品同一性來源之混淆，扣案仿冒品之數量、否認犯行及犯罪後態度等一切情狀
    ，量處如主文所示之刑，又被告犯罪後，刑法第四十一條第一項之規定，業於九
    十年一月十日修正，犯最重本刑為五年以下有期徒刑以下之罪，而受六個月以下
    有期徒刑或拘役之宣告，因身體、教育、職業、家庭之關係或其他正當事由，執
    行顯有困難者得易科罰金，並自同年一月十二日生效，爰依刑法第二條第一項前
    段規定，適用修正後裁判時之規定並諭知易科罰金之折算標準。扣案之長袖襯衫
    、Ｔ恤及夾克共計一百四十件（八十九年度保管字第一四三０號），均係被告所
    販賣之仿冒商品（仿冒之商標圖樣、註冊號數、數量，詳如附件二），不問屬於
    犯人與否，應依商標法第六十四條規定併予宣告沒收。
四、另公訴意旨認被告涉犯商標法第六十二條第一款之使用相同或近似於他人註冊商
    標圖樣罪名等語，惟按商標法第六十二條第一款規定與商標法第六十三條規定之
    關係，前者係針對冒用他人商標於同一或類似商品之行為所設之犯罪類型，後者
    係針對明知係仿冒他人商標之商品仍加以販賣等流通之行為所設之犯罪類型，前
    者之不法內涵在於創設仿冒商品，後者之不法內涵在於使仿冒商品流通，二者之
    構成要件係主要關係與補充關係，若行為人同時構成二罪，只需依照前者規定予
    以處罰即可，所欲涵蓋之不法行為並無方法、結果之牽連犯關係可言。本件被告
    之行為係明知為仿冒商品而販賣，並無證據足以證明係被告本身偽造告訴人之商
    標於仿冒商品上，自不能論以商標法第六十二條第一款之罪名，公訴意旨容有誤
    會，惟公訴人認此部分與前揭論罪科刑部分有牽連犯之裁判上一罪關係，爰不另
    為無罪之諭知。
據上論斷，應依刑事訴訟法第二百九十九條第一項前段，商標法第六十三條、第六十
四條，刑法第二條第一項前段、第十一條前段、第五十六條、第四十一條第一項，罰
金罰鍰提高標準條例第二條，判決如主文。
本案經檢察官廖允松到庭執行職務。
中      華      民      國      九十      年      十      月      八    日
                                  臺灣宜蘭地方法院刑事第二庭
                                          法  官    林俊廷
右正本證明與原本無異。
如不服本判決，應於判決送達後十日內，向本院提出上訴狀（應附繕本）。
                                          書記官    陳憲文
中      華      民      國      九十      年      十      月      九    日
附錄法條
商標法第六十三條
明知為前條商品而販賣、意圖販賣而陳列、輸出或輸入者，處一年以下有期徒刑、拘
役或科或併科新臺幣五萬元以下罰金。


司法院資訊處製作；財團法人民間司法改革基金會備份。
